臺灣高雄地方法院民事判決　　　　　　 95年度重訴字第287號
原　　　告　日商名古屋遊艇股份有限公司
法定代理人　甲○○○○
訴訟代理人　李宏文律師
複 代理 人　郭家駿律師
被　　　告　冠昇遊艇股份有限公司
法定代理人　乙○○
訴訟代理人　賴盛星律師
複 代理 人　程才芳律師
上當事人間履行契約等事件，本院民國96年5月24日言詞辯論終
結，判決如下：
    主    文
被告應給付原告新臺幣參仟零柒拾伍萬零參佰參拾捌元，及自民
國九十五年九月九日起至清償日止，按週年利率百分之五計算之
利息。
原告其餘之訴駁回。
訴訟費用由被告負擔四分之三，其餘由原告負擔。
本判決於原告以新臺幣壹仟零貳拾伍萬元供擔保後得假執行；但
被告如以新臺幣參仟零柒拾伍萬零參佰參拾捌元為原告預供擔保
後，得免為假執行。
原告其餘假執行之聲請駁回。
    事  實及理  由
壹、程序部分：
一、按訴狀送達後，原告不得將原訴變更或追加，但有下列各款
    情形之一者，不在此限：.... 二 、請求之基礎事實同一者
    。三、擴張或減縮應受判決事項之聲明者。民事訴訟法第25
    5 條第1 項第2 、3 款分別定有明文。查本件原告於起訴時
    ，原係以「日商名古屋遊艇股份有限公司台灣分公司」為原
    告，並係聲明求為判決：「先位訴之聲明：一、被告應交付
    其所製造之MR.MINAMI78'SF-01 號遊艇（以下簡稱為7801號
    遊艇）1 艘予原告；二、原告願供擔保，請准宣告假執行。
    備位訴之聲明：一、被告應給付原告新臺幣48,147,404元予
    原告，及自起訴狀繕本送達翌日起至清償日止，按年息5％
    計算之利息。二、原告願供擔保，請准宣告假執行。其後於
    本院審理期間，請求變更原告為「日商名古屋遊艇股份有限
    公司」，並最終將訴之聲明變更及減縮為：「先位訴之聲明
    ：一、被告應給付原告新臺幣40,783,923元，及自起訴狀繕
    本送達翌日起至清償日止，按年息5 ％計算之利息；二、原
    告願供擔保，請准宣告假執行。備位訴之聲明：一、被告應
    交付其所製造之7801號遊艇1 艘予原告；二、原告願供擔保
    ，請准宣告假執行。經查，因本件原起訴之原告「日商名古
    屋遊艇股份有限公司台灣分公司」係為原告在臺之分公司，
    在人格上應屬同一之人格，又因本件請求之基礎事實均屬相
    同，基於紛爭解決一次性之原則，本院認上開原告所為之主
    體變更及聲明之變更、減縮，均應予准許。
二、本件原告為經我國經濟部所認許之外國公司，有原告所提出
    之經濟部函及外國公司認許表在卷可稽（見本院卷第49-53
    頁），是依法自有權利能力；再者，本件涉外案件，兩造於
    本院審理期間，已合意適用我國法為準據法（見本院卷第23
    9 頁），均先予敘明。
貳、實體部分：
一、本件原告起訴為如下之主張，並聲明求為判決：一先位聲明
    ：(一)被告應給付原告新臺幣40,783,923元，及自起訴狀繕本
    送達翌日起至清償日止，按年息5 ％計算之利息；(二)原告願
    供擔保，請准宣告假執行。二備位訴之聲明：(一)被告應交付
    其所製造之7801號遊艇1 艘予原告；(二)原告願供擔保，請准
    宣告假執行。
（一）原告於民國93年6 月向被告購買7801號遊艇，依兩造間之
      交易習慣，乃原告依被告施工進度給付價金，待遊艇建造
      完成後始由兩造協議遊艇總價並進行結算；如原告給付價
      金不足者，則由原告補足差額；如原告給付價金超過者，
      則超過部分轉為原告另訂購其他遊艇之價金。嗣於94 年4
      月19日兩造協議在合理之範圍內由原告定價，原告即參照
      7801號遊艇之建造成本，及先前曾向被告所訂購同型之78
      17號遊艇之交易價格，以美金103 萬元作為7801號遊艇之
      價金，詎被告認7801號遊艇之價格為美金180 萬元至美金
      200 萬元，市場價格更高達美金270 萬元至美金290 萬元
      ，與原告認定價格之差異鉅大，兩造既對價金未達成合意
      ，則其買賣契約自不成立。縱認契約成立，因7801號遊艇
      亦存有多處重大瑕疵，經原告催告被告修補瑕疵，被告均
      置之不理，原告自得解除買賣契約，並請求被告返還原告
      已給付之價金。
（二）依兩造交易習慣，原告曾匯款美金1,247,499.79元予被告
      （匯款編號：第93至100 號，93年6 月30日至94年11月9
      日），扣除6011號遊艇之心費美金4,000 元（匯款編號
      ：第94號）、5805號遊艇之零件費美金2,080 元（匯款編
      號：第95號）、7801號遊艇零件之空運費美金1,673.84元
      （匯款編號：第98號）後，原告就7801號遊艇實已匯予被
      告美金1,239,745.95元，折合新臺幣為40,783,923元（起
      訴時之匯率：1 美金＝32.897新臺幣）。另按兩造間付款
      習慣，於同一期間內原告所有付款僅針對同一遊艇，是上
      開金額乃係原告指定用以抵充7801號遊艇之價金，自不容
      被告另為主張抵充先前原告訂購之18艘遊艇之價金、8018
      號遊艇之定金及5807、5808號遊艇之價差等；遑論按原告
      開立之發票金額，其並無任何未付之遊艇價金可言。
（三）縱原告確尚有18艘遊艇之價金及5807、5808號遊艇之價差
      未付，然除編號第90號之匯款美金9,100 元外，皆已逾越
      2 年之消滅時效，被告自不得主張任何金額之抵充或抵銷
      。
（四） 綜上，爰分別依不當得利及買賣之法律關係，請求判決
       如上揭聲明所示。
二、被告則以下述情詞置辯，並聲明求為判決：(一)原告之訴及假
    執行之聲請均駁回；(二)如受不利之判決，請准供擔保免為假
    執行。
（一）本件7801號遊艇之價格既係兩造於94年4 月19日協議約定
      遊艇之價格由原告於合理範圍內定價，故原告於合理範圍
      所訂之價金，即為兩造合意之價金，則7801號遊艇之價格
      即屬可得而定，買賣契約應因而成立；原告故意訂定不合
      理之價格，而謂兩造間無價金之合意故契約不成立，尚屬
      無據，且應係以不正當之方式，阻止兩造間所約定契約條
      件不成就，依民法第101 條第1 項之規定，條件應視為成
      就，兩造間之契約亦應合法成立生效。另7801號遊艇並無
      原告指稱之瑕疵，原告亦不得因而主張解除契約。
（二）縱認契約未成立，惟原告明知契約未成立而無給付義務，
      卻仍支付款項予原告，自屬於給付時明知無給付義務者，
      依法原告自不得請求被告返還已支付之價金；且本件兩造
      間之契約如未成立，實係因原告之過失，以及違反誠信原
      則，將價格過分低估所致，在被告並無過失之情形下，被
      告自得依民法第24 5條之1 之規定，請求原告賠償，並在
      本件主張抵銷之。
（三）再者，原告先前向被告所訂購之18艘遊艇，僅支付美金9,
      881,000 元（即匯款編號1-92筆），然其中7001號、5001
      號、6011號、5808號及5807號，原告尚分別有美金10萬5
      千元、美金6 萬元、美金7 萬5 千元、美金1 萬5 千元及
      美金15萬元等之款項未付，在原告其後匯款時（即93筆至
      第100 筆）既未指定抵充之債務，上揭原告之欠款自應優
      先予以抵充；被告亦得就此主張抵銷。又匯款中有關遊艇
      運費（匯款編號：第3 、8 號）及零件費（匯款編號：第
      6 、22、35、42、54、90號），因均非原告支付遊艇之價
      金，自應均予以扣除。而匯款編號第97號之美金15萬元，
      實係作為編號8018號遊艇之定金，自不應計入原告所匯欲
      購買編號7801號遊艇之價金中。
（四）另遊艇製造契約屬於製造物供給契約，性質上類似具有承
      攬與買賣混合契約性質之不動產製造物供給契約，參酌實
      務見解，應無民法2 年短期時效之適用；且上述18艘遊艇
      中之5810號、5118號、7001號、5001 號 、5319號、7002
      號、6011號及7817號，其建造完成交付日係在91年8 月後
      ，於原告第93至100 號匯款期間內，尚未罹於2 年之消滅
      時效，原告主張被告所有抵充之款項均罹於時效，自屬無
      據。
三、兩造所不爭執之事實：(一)兩造確曾於94年4 月19日於開會後
    作成會議紀錄，被告並同意於94年間所生產之3 艘船（包括
    本件系爭之7801號遊艇），在合理範圍內由原告定價。(二)原
    告所匯予被告之款項，第1 至第92筆，不扣任何一筆款項之
    總金額為美金9,881,000 元。(三)原告所匯予被告之款項，自
    第93至第100 筆，不扣任何一筆款項，總金額為美金1,247,
    499.79元。(四)原告先前曾向被告所購買之18艘遊艇，包括編
    號5801號、5116號、5117號、5802號、5803號、5805號、58
    06號、5807號、4601號、5809號、5808號、5810號、5118號
    、7001號、5001號、5319號、7002號、6011號等，原告所持
    有被告所開立之發票總金額為9,881,000元。
四、則本件之爭點即在於：(一)兩造間就7801號遊艇之訂購契約，
    是否成立？(二)上開原告先前曾向被告所訂購之18艘遊艇，價
    金是否均已付清？此部分之爭執即為：1.編號5807號、5808
    號、7817號、7001號、5001號及6011號遊艇之定價究為若干
    ？2.原告所匯予被告款項中之運費及零件費用，是否已包括
    於被告所開立之發票之中而成為遊艇之買賣價金之一部？(三)
    原告主張之時效抗辯有無依據？(四)原告所匯予被告編號第97
    筆之款項，是否係作為編號第8018號之定金？(五)如上開7801
    號遊艇之訂購契約為無效，原告所為匯款之行為，是否為明
    知無法律上之原因而仍為給付，不得請求返還？且被告得否
    依民法第245 條之1 之規定，請求原告負損害賠償之責？(六)
    如上揭7801號遊艇之訂購契約有效，則被告準備交付予原告
    之物，是否存有足以解除契約且不能補正之瑕疵？
五、本院之判斷：
（一）兩造間就7801號遊艇之訂購契約，是否成立？
    (一)此部分應先予釐清者，即為兩造間所為遊艇訂購契約之法
      律性質。因遊艇之製造，係由定作人指定遊艇之長度、性
      能及設備需求後，委由製造人製造，此除經被告陳述明確
      外，復有原告所提出之7801號遊艇之設計圖在卷可稽（本
      院卷第22頁），且原告亦於起訴狀中主張被告所製造之78
      01號遊艇船身長度有短少，使原規劃用於釣魚區之用途無
      法使用等語（本院卷第4 頁），故在性質上遊艇訂購契約
      之標的物遊艇應屬不代替物；再參原告於匯款予被告之時
      ，曾有給付零件費用，且該零件費用最後亦計入遊艇之最
      終價金中，此由原告主張遊艇之價金應依被告所發立之發
      票為準，且原告所持有之上開18艘遊艇之發票與原告所匯
      第1 至第92筆款項之金額均相同即足證之【另有關零件費
      用應計入買賣價金之部分，詳下（二）、(三)所述】。是本
      件兩造間之遊艇訂購契約，應兼具承攬及買賣之性質，而
      為學說上所稱之製造物供給契約。
    (二)依前所述，本件系爭之遊艇之訂購契約，既為製造物供給
      契約，而兼具有承攬及買賣契約之性質，是在契約之成立
      上，自應兼具承攬及買賣契約之成立要件。按當事人對於
      契約必要之點意思表示一致，契約始能成立。而買賣契約
      ，係以價金及標的物為其要素，故價金及標的物，自屬買
      賣契約必要之點。苟當事人對此二者意思表示未能一致，
      買賣契約自無從成立。又民法第346 條第1 項所規定價金
      雖未具體約定，而依情形可得而定者，視為定有價金，必
      在客觀上存有堪認兩造並無爭議之標準，且可特定價額之
      可能性者，始足當之。
    (三)查兩造雖曾於94年4 月19日協議就7801號遊艇之價金，在
      「合理範圍」內由原告定價，然所謂「合理範圍」所指為
      何，是否即指市價，兩造並未具體約明；況兩造既約定在
      「合理範圍內」，顯見金額並未特定，而留待兩造予以確
      認，故在無其他證據可供審認之情形下，難認兩造就7801
      號遊艇，已有價金之合意。佐以在本院審理過程中，原告
      主張7801號遊艇之價格應為美金103 萬元（見本院卷第3
      頁），而被告卻予以否認，並稱7801號遊艇之工廠價格為
      美金180 萬元至200 萬元，市場交易價格更高達美金270
      萬元至290 萬元（見本院卷第63頁、第140 頁），差額鉅
      大，益徵兩造對所謂「合理範圍」之認知，在主觀上有所
      差異，故兩造間就7801號遊艇之訂購契約，自難認已就契
      約之必要之點有所合意而已經成立。
    (四)至被告所辯稱原告係以不正當之方式，阻止兩造間之契約
      條件成就，依民法第101 條第1 項之規定，契約應屬成立
      云云，因由上開兩造之協議內容觀之，並無以將來所不確
      定之客觀事實發生與否作為契約是否生效之約定，自非條
      件之約定，故被告此部分之抗辯，亦無理由。
（二）前揭原告先前向被告所訂購之18艘遊艇，價金是否均已付
      清部分：
    (一)編號5807號、5808號之遊艇，價格應為若干？
      就此部分，原告主張應依被告所出具發票之金額（本院卷
      第313 頁），即美金50萬元為買賣價金（本院卷第257 頁
      ），並稱被告所提出之編號5807號遊艇之契約係原告其後
      應被告之要求而簽立。惟此部分就此被告已加以否認，而
      主張應以兩造所簽訂之契約為準，並提出原告就形式上並
      不爭執之契約1 份為證（本院卷第141 頁），而依上開被
      告所提出之5807號遊艇買賣契約所示，兩造就5807號之價
      金，確係約定為64萬美元，原告既同意簽署上開5807 號
      遊艇買賣契約，自應係同意5807號遊艇之買賣價金，應為
      美金64萬元，而非僅為發票所載之美金50萬元。至被告雖
      另稱另運費1 萬美元，亦經約定為兩造之價金，惟此部分
      業據原告予以否認，被告復未提出相當之證據以實其說，
      自難採信而為被告有利之認定。同理，編號5808號遊艇之
      部分，兩造既亦曾簽署買賣契約1 份，此經被告提出買賣
      契約1 份在卷（見本院卷第309 頁），復為原告就契約之
      形式不予爭執，則堪認編號5808號遊艇，買賣之價金應依
      為契約定之，而為美金585,000 元，而非原告所主張依發
      票所載之570,00 0元（見本院卷第259 頁）。
    (二)編號7817號、7001、5001及6011號之遊艇，價格應為若干
      ？
    1.先就7817號遊艇之部分，被告雖主張以報關資料之155 萬
      美金作為實際買賣價金，並提出另1 份金額為155 萬美金
      之發票為證（本院卷第316 頁），然因原告就曾收受價金
      為155 萬美金之發票乙節予以否認，又報關資料為被告自
      行報關所填具（本院卷第139 頁），又因與被告所開立予
      原告正式收受之發票金額不符（見本院卷第268 頁），故
      在被告未能提出其他資料供本院參酌之情形下，自難僅以
      被告方面一方自行填具，復經原告加以否認之報關資料，
      以及未經原告正式收受之發票，作為兩造間購買7817號遊
      艇價金之約金，而應以由被告所開立，復為原告主張作為
      7817號遊艇價金之發票為準（本院卷第155 頁）；至被告
      所提出有關7817號遊艇價金為155 萬美金之發票，其上雖
      載有「Low price is better 」，並有標示由1,550,000
      美元降至1,030,000 美元之記載，然此部分係被告所填寫
      ，此經被告自承在卷（見本院卷第381 頁），其後再由原
      告回覆「Yes 」，由此益見兩造間就7817號遊艇之價格，
      應合意為1,030,000 美元。
    2.同理，其餘被告所主張編號7001、5001及6011號之遊艇，
      原告分別尚有價差105,000 美金、6 萬美金及750,000 美
      金之價差部分，因被告亦同以其單方出具之報價單、出口
      報單及發票為證，在原告予以否認之情形下，自難遽信為
      真實。又其中5001號及6011號之遊艇，均有2 張發票（見
      本院卷第264 、305 頁，以及267 、308 頁），因原告主
      張其僅收受本院卷264 頁及第267 頁之發票，被告亦不否
      認原告所收受之發票為其所開立，在無其他佐證資料可供
      參酌之情形下，本院認應以原告之主張為真，被告此部分
      之抗辯，均無理由。
    (三)綜上，就上開所載原告先前曾向被告所訂購之18艘遊艇，
      其總價金應較原告所主張其持有被告所開立之18紙發票總
      金額高出美金15萬5 千元（即編號5807號遊艇契約與發票
      之價差美金14萬元，以及編號5808號遊艇契約與發票之價
      差美金1.5 萬元之總和），原告所匯之款項自第1 筆至第
      92筆之總額，既與原告所持有上揭18艘遊艇之發票金額總
      額均相同，皆為美金9,881,000 元，此為兩造所不爭，原
      告復主張第1 至第92筆匯款係為清償上述前所訂購之18艘
      遊艇之價金，則原告先前向被告所訂購之前開18艘遊艇，
      堪認應尚有美金15萬5 千元之價金未清償。至被告雖辯稱
      第1 至第92筆之費用中，有關運費（即匯款資料中所示「
      運賃」）及零件（即匯款資料中所示「部品代」）之費用
      ，並非包括於發票之金額中，非屬上揭18艘遊艇之價金云
      云，然依被告所自承：之前交易之狀況，均是在製作之過
      程中，如有須要材料，就通知原告付款等語（本院卷第19
      3 頁），顯見前開有關零件之部分，自應構成遊艇買賣價
      金之一部；至運費之部分，因原告主張就已匯款項之部分
      ，應作為買賣價金之一部分，參以原告既曾就運費之部分
      匯款予被告，客觀上就已匯運費之部分，自應構成買賣價
      金之一部分，佐以被告就編號5807號遊艇之部分，亦曾主
      張運費亦應包括於買賣價金之中等情以觀，在原告已匯運
      費予被告收受之部分，自應包括於買賣價金之中。至就編
      號5807號遊艇之情形，因係由兩造就標的物價金予以明確
      約定，與前開其他遊艇未予明確約定之情形不同，自不可
      併論而等同視之，是被告此部分之抗辯自無理由。
（三）原告主張之時效抗辯有無依據？
      原告主張因兩造間之契約關係，應適用商品製造人之2 年
      短期時效，故被告主張未清償之款項應已罹於時效，自不
      得再主張抵充云云。惟如前所述，本件系爭之遊艇訂購契
      約，既係為製造物供給契約，故在適用上，在製作部分，
      因買賣中無相關之規定，應適用關於承攬之規定，而在工
      作完成後，兩造權利義務關係，則應適用買賣之相關規定
      。既因適用買賣之相關規定，自應無民法第127 條所定2
      年短期時效之規定。故原告所主張之時效抗辯，尚屬無據
      。
（四）原告所匯予被告編號第97筆之款項，是否係作為編號第80
      18號遊艇之定金？
    (一)經查，依原告所述：『兩造交易之方式，因雙方都是這方
      面的行家，所以交易沒有簽訂書面契約，也沒有約定特定
      的金額出來，都是「一面作，一面付」等語』（本院卷第
      192 頁、第380 頁），而被告亦稱：之前交易之狀況，均
      是在製作之過程中，如有須要材料，就通知原告付款等語
      （本院卷第193 頁），故應可認定兩造間之交易模式，應
      係在原告向被告訂購遊艇後，即由被告施作，並於施作之
      過程中，陸續通知原告支付必要之費用。
    (二)原告既確向被告訂購編號8018號之遊艇，且被告就編號80
      18號遊艇之部分，已完成船體之外觀，有照片在卷可稽（
      本院卷402- 404頁），復為原告所不爭執（本院卷第426
      頁），又依原告所自承，編號7801與8018號遊艇建造之時
      間有重疊（見本院卷第426 頁），則參照兩造上開交易之
      模式，被告主張就編號第97筆，即2004年11月24日所匯入
      之15萬美金，實際上為原告所另訂購8018號遊艇之款項，
      在被告已建造編號8018號之遊艇之外觀情形下，應屬可信
      。原告其後再改稱均係在一艘船結清後，再將餘款轉換至
      下艘船之情，因船隻之造價非少，苟非確已獲得價金之支
      付，自不可能先由被告先予墊付，是應以原告初時所為之
      陳述，較為可信。又另發票何時開立，與何時及如何支付
      價金，並無必然之關連性，自難以原告係在於被告結清價
      款後，被告始開立發票，而認付款方式為支付先所訂購之
      遊艇價金，如有結餘，方轉至下艘遊艇之價金。又雖被告
      曾提出1 紙兩造均不爭執之會帳資料（本院卷第303 頁）
      ，又依其上所載，兩造曾將編號7001號遊艇之餘款轉入50
      01號遊艇之中，然兩造亦自承，有會帳資料者，僅有7001
      號及5001號遊艇（見本院卷第475 頁），故此部分應屬特
      例而非兩造交易之常態。
（五）原告所為第93筆至第100 筆匯款之行為，是否為明知無法
      律上之原因而仍為給付，不得請求返還？且被告得否依民
      法第245 條之1 之規定，請求原告負損害賠償之責？
    (一)被告雖抗辯稱如原告主張買賣契約不存在，則原告所主張
      給付7801號遊艇款項之部分，即為明知無給付義務所為之
      給付，依民法第180 條第3 款之規定，自不得請求返還云
      云。惟民法第180 條第3 款所稱因清償債務而為給付，於
      給付時明知無給付之義務者，係指原無債務，而基於直接
      及確定之故意認為有債務而為給付者而言。至於原無債務
      而誤以為有債務者，縱其誤認係出於過失或重大過失，亦
      非明知而非債清償，自無該條款之適用（最高法院94年度
      台上字第897 號判決意旨參照）。本件兩造既曾針對7801
      號遊艇達成由原告在所謂之合理範圍定價之協議，縱其後
      因價金未能達成合意而導致契約不成立，原告所為之給付
      ，應屬誤信其對被告存有債務而為給付，揆諸前開論述，
      自非符合民法第180 條第3款 所定之情形，被告此部分之
      抗辯，自屬無理。
    (二)被告雖又抗辯原告應依民法第245 條之1 之規定，對被告
      負損害賠償責任，被告自可以此主張抵銷云云。惟本件兩
      造間就編號7801號遊艇之訂購契約之所以未成立，係因兩
      造就價金之部分未能達成合意所致，在被告未能舉證證明
      原告確有民法第245 條之1 第1 項所示各款之情形下，自
      難認原告就此應負損害賠償之責。被告復再抗辯編號7801
      號遊艇之市價高達美金280 萬元，原告僅主張為美金103
      萬元，有違誠信原則云云，惟如前所述，兩造就編號7801
      號遊艇之價金，係約定由原告在「合理範圍」內定之，而
      參前所述，所謂合理範圍是否即為市價，並非無疑；況依
      原告所述，就編號7801號遊艇之定價，係參照編號7801號
      遊艇之建造成本，以及原告先前向被告所購買，同型之78
      17號遊艇之價格定之，有編號7801號遊艇之建造成本計算
      書在卷可稽（本院卷第11、12頁），而依原告所提出之編
      號7801號遊艇建造成本計算書及外觀同型之7817號遊艇發
      票（本院卷第268 頁）所示，編號7801號遊艇之建造成本
      約為美金88萬元，而編號為7817號之遊艇，被告所出具之
      發票為美金103 萬元，且事實上之交易價格亦應為美金10
      3 萬元，已如前述，故原告將編號7801號遊艇定價為美金
      103 萬元，客觀上並無明顯有違反誠實信用原則之處；況
      兩造契約之未能成立，既係因兩造就價金部分無法達成合
      意，被告在受託建造前，未能先就其主觀上所認知之合理
      價格範圍，告知原告並求得共識，而放任原告自行定價，
      亦難認被告就無法達成價格合意及確定價格之部分，全無
      過失；再被告就此部分，亦未立證證明其受有何損害。是
      被告此部分之抗辯，並無理由。
（六）又本件兩造間之契約既未成立，則被告所欲交付予原告之
      7801號遊艇是否存在得解除契約，且不能補正之瑕疵，本
      院即無再予深究之必要，爰不加以審酌，並此敘明。
六、末按，無法律上之原因而受利益，致他人受損害者，應返還
    其利益，民法第179 條前段定有明文。綜上所述，兩造間就
    編號7801號遊艇之契約既未成立，而被告亦自承原告確有匯
    款支付編號7801號遊艇價金之事實，則被告受領編號7801號
    遊艇之價金，自屬受有利益，且無法律上之原因，並致原告
    受有損害，原告依不當得利之法律關係，請求被告返還其所
    支付編號7801號遊艇價金之部分，即屬有據。就得請求返還
    之金額部分，雖原告主張其所匯款之第93筆至第100 筆匯款
    ，扣除第94筆、95及98筆（見本院卷第478 、479 頁），金
    額共計為美金1, 239,745.95 元，即係作為編號7801號之價
    金。然因被告就此有所爭執，且原告先前所向被告訂購之18
    艘遊艇，尚有美金15萬5 千元之價金未清償，另其中第97筆
    匯款之美金15萬元，應係作為8018號遊艇之定金，均已如前
    述，則兩造往來已久，此為兩造所不爭，而匯款次數亦多，
    客觀上原告亦無法立證證明各該次匯款有明確指定抵充之債
    務，自應依民法第322 條之規定，定應抵充之債務，況被告
    就此部分，亦同時主張抵銷。故前開原告主張所匯予被告作
    為編號7801號遊艇價金之美金1,239,745.95元，自應再扣除
    美金30萬5 千元（即前18艘遊艇之未清償款項美金15萬5 千
    元，及應作為編號8018號遊艇之定定美金15萬元之總和），
    而為美金934,745.95元。依兩造所合意以起訴時之匯率計算
    ，折算應為新臺幣30,750,338元【計算式：934,745.95×32
    .897 （ 本件起訴時美金對新臺幣之匯率）＝30,750,337.5
    1715，小數點以下四捨五入】。
七、綜上所述，原告依不當得利法律關係請求被告給付新臺幣30
    ,750,3 38 元，及自起訴狀繕本送達翌日即95年9 月9 日起
    至清償日止，按週年利率5 ％計算之利息部份，為有理由，
    應予准許；至於原告逾此部分之請求，為無理由，應予駁回
    。又因原告先位聲明請求返還不當得利之部分，在新臺幣30
    ,750,338 元 之範圍內，為有理由，已如前述，則原告備位
    聲明請求依契約之法律關係判命被告交付買賣標的物之部分
    ，本院爰不再加以審酌，亦併此敘明。
八、兩造均陳明願供擔保，聲請宣告假執行及免為假執行，經核
    斔原告勝訴之部分，於法皆無不合，爰均酌定相當擔保金額
    准許之。至原告敗訴之部分，因假執行之聲請即失所附麗，
    自不應准許，而應一併予以駁回。
據上論結，本件原告之訴一部為有理由，一部為無理由，爰依民
事訴訟法第79條、第390 條第2 項、第392 條第2 項，判決如主
文。
中　　華　　民　　國　　96　　年　　6 　　月　　7 　　日
                  民事鳳山分庭法　官　李怡諄
正本係照原本作成。
如不服本判決，應於送達後20日內，向本院提出上訴狀並表明上
訴理由，如於本判決宣示後送達前提起上訴者，應於判決送達後
10日內補提上訴理由書（須附繕本）。
中　　華　　民　　國　　96　　年　　6 　　月　　7 　　日
                                書記官　林豐富
